【裁判字號】    98,交易,24
【裁判日期】    990211
【裁判案由】    過失傷害
【裁判全文】
臺灣士林地方法院刑事判決              98年度交易字第24號
公  訴  人  臺灣士林地方法院檢察署檢察官
被      告  乙○○
上列被告因過失傷害案件，經檢察官提起公訴（98年度偵字第87
17號），被告於本院準備程序中就被訴之事實為有罪之陳述，經
合議庭裁定改由受命法官獨任依簡式審判程序審理並判決如下：
    主  文
乙○○過失傷害人，處有期徒刑參月，如易科罰金，以新臺幣壹
仟元折算壹日。
    事  實
一、乙○○於民國97年12月2 日上午10時30分許，駕駛車牌號碼
    3N-8639 號自用小客車，沿臺北市○○區○○街由北往南方
    向行駛，途經同路與麗山街37巷交岔路口，原應注意車輛行
    駛時，駕駛人應注意車前狀況，隨時採取必要之安全措施，
    以及轉彎車應讓直行車先行，且依當時天候晴、光線良好、
    路面乾燥無障礙物，並無不能注意之情事，竟疏未注意及此
    ，於通過上開交岔路口處左轉之際，不慎撞及沿麗山街37巷
    由東向西行駛經該交岔路口、由甲○○所騎乘車牌號碼APF-
    389 號重型機車，致甲○○人車倒地後，受有右側脛腓骨骨
    折移位之傷害，經報警，乙○○於肇事後，在未被有偵查犯
    罪職權之公務員發覺前，向前來現場處理本件車禍之員警坦
    承為肇事者，並接受裁判。
二、案經甲○○訴由臺北市政府警察局內湖分局報告臺灣士林地
    方法院檢察署檢察官偵查起訴。
    理  由
一、本件被告乙○○所犯為刑法第284 條第1 項前段過失傷害之
    罪，核屬刑事訴訟法第273 條之1 第1 項所定死刑、無期徒
    刑、最輕本刑為3 年以上有期徒刑以外之罪，亦非高等法院
    管轄之第一審案件，而被告於本院行準備程序中就被訴事實
    為有罪之陳述，經告知被告簡式審判程序之旨並聽取當事人
    意見後，本院合議庭裁定由受命法官獨任進行簡式審判程序
    ，是本件之證據調查，依刑事訴訟法第273 條之2 規定，不
    受同法第159 條第1 項、第161 條之2 、第161 條之3 、第
    163 條之1 及第164 條至第170 條規定之限制，合先敘明。
二、上開犯罪事實，業據被告乙○○於本院準備及審理程序中坦
    承不諱（見本院卷第43頁、第46頁），且經證人即告訴人甲
    ○○於警詢、偵查中指訴（見偵卷第7 頁至第9 頁、第41頁
    至第43頁），並有國防醫學院三軍總醫院附設民眾診療服務
    處診斷證明書、道路交通事故現場圖、道路交通事故調查報
    告表（一）、（二）、交通事故談話紀錄表、道路交通事故
    補充資料表、自首情形紀錄表、現場照片、臺北市車輛行車
    事故鑑定覆議委員會鑑定覆議意見書（見偵卷第13頁、第24
    頁至第25頁、第29頁至第38頁）在卷可稽，足認被告任意性
    自白核與事實相符，應堪採信。
三、按汽車行駛時，駕駛人應注意車前狀況，並隨時採取必要之
    安全措施，以及汽車行至無號誌交岔路口，轉彎車應暫停讓
    直行車先行，道路交通安全規則第94條第3 項、第102 條第
    1 項第2 款定有明文，而依上開道路交通事故調查報告表（
    一）所示，本件案發當時天候晴、光線良好、路面乾燥無障
    礙物，亦無何不能注意之情事，被告竟疏於注意及此，因而
    肇事致告訴人受傷，自應負過失責任，又告訴人受有右側脛
    腓骨骨折移位之傷害，是被告之過失與告訴人因此次車禍所
    受之傷害自有相當之因果關係，被告之過失傷害犯行足堪認
    定。綜上，本件事證明確，被告犯行堪以認定，應予依法論
    科。至臺北市車輛行車事故鑑定委員會鑑定意見書雖認被告
    之過失僅係未注意車前狀況一情（見本院卷第31頁至第33頁
    ），然查被告於交通事故談話紀錄中自承有打方向燈左轉等
    節（見偵卷第32頁），嗣後雖改稱應為駕車直行，但其既明
    確陳稱駕車之際有打方向燈，足見其應有轉彎之行為無訛，
    再參以現場肇事照片（見偵卷第38頁），被告所駕駛車輛因
    肇事而損壞之部位為右前車頭處，倘被告當時駕車行進方向
    為直行，則告訴人自其左側騎乘機車前來，嗣兩車發生擦撞
    ，何以被告駕駛之車輛左側並無任何損傷，更可徵被告案發
    當時確有左轉之行為，始致其車輛右前方撞及告訴人所騎乘
    之機車，而臺北市車輛行車事故鑑定覆議委員會鑑定覆議意
    見書亦同此認定（見偵卷第24頁至第25頁），是被告確有轉
    彎車未讓直行車先行之過失應屬明確。
四、核被告所為，係犯刑法第284 條第1 項前段之過失傷害罪。
    告訴人雖多次指稱被告為廣告公司之負責人，故本件應為刑
    法第284 條第2 項之業務過失傷害云云（見審查卷第13頁、
    本院卷第28頁），被告則辯稱：伊當時正要與其妻前往逛街
    ，並非在外跑業務等語，經查被告之妻莊明華雖為頭家廣告
    社之負責人，有全戶戶及資料查詢結果、財團法人金融聯合
    徵信中心查詢1 紙在卷可憑（見本院卷第36頁、第37頁），
    然尚不能證明被告案發當時為從事業務之人，或正在從事相
    關業務，且該肇事車輛為被告本人所有，並非被告之妻或該
    廣告社所有，亦有車號查詢汽車車籍1 紙附卷可佐（見本院
    卷第34頁），更難據以推認被告斯時確為從事業務之人，此
    外，卷內亦查無其他積極證據可資證明被告所犯為業務過失
    傷害之罪，自不能單以告訴人之指訴而遽論被告所犯係業務
    過失傷害罪，併此敘明。被告於本件肇事後，於職司偵查犯
    罪機關人員尚未發覺其過失傷害犯行前，即向到場處理之臺
    北市政府警察局內湖分局交通分隊員警黃振伍自承為肇事者
    ，有臺北市○○○○○道路交通事故肇事人自首情形紀錄表
    在卷可稽（見偵卷第35頁），爰依刑法第62條前段規定減輕
    其刑。爰審酌被告之素行，本件所涉之過失程度，其犯後坦
    承犯行及未與告訴人成立和解賠償損害等一切情狀，量處如
    主文所示之刑，並諭知易科罰金之折算標準，以資懲儆。
據上論斷，應依刑事訴訟法第273 條之1 第1 項、第299 條第1
項前段，刑法第284 條第1 項前段、第62條前段、第41條第1 項
前段，刑法施行法第1 條之1 ，判決如主文。
本案經檢察官葉乃瑋到庭執行職務
中    華    民    國    99    年    2    月    11    日
                  刑事第二庭法  官  劉育琳
以上正本證明與原本無異。
如不服本判決應於收受判決後10日內向本院提出上訴書狀，並應
敘述具體理由；其未敘述上訴之理由者，應於上訴期間屆滿後20
日內向本院補提理由書（均須按他造當事人之人數附繕本），切
勿逕送上級法院。
                            書記官  朱宮瑩
中    華    民    國    99    年    2     月    11    日
所犯法條：
刑法第284條第1項前段
因過失傷害人者，處 6 月以下有期徒刑、拘役或 5 百元以下罰
金，致重傷者，處1 年以下有期徒刑、拘役或5 百元以下罰金。

司法院資訊處製作；財團法人民間司法改革基金會備份。
